臺灣臺南地方法院刑事判決　　　　　　　95年度交易字第57號
公　訴　人　臺灣臺南地方法院檢察署檢察官
被　　　告　戊○○
上列被告因過失傷害案件，經檢察官提起公訴（95年度偵字第
1980號），本院判決如下：
    主  文
戊○○因過失傷害人，處有期徒刑參月，如易科罰金，以新臺幣
玖佰元折算壹日。
    事  實
一、戊○○考領有小型車普通駕駛執照，其於於民國94年12月24
    日下午3時25分許，駕駛牌照號碼TQ-5919號自小客車，自臺
    南市○○路22號前之騎樓，由西向東倒車時，本應注意汽車
    倒車時，應顯示倒車燈光或手勢後，謹慎緩慢後倒，並應注
    意其他車輛及行人，而依當時天候晴、日間自然光線、柏油
    路面乾燥、無缺陷、無障礙物及視距良好等情，客觀上並無
    其不能注意之情形，詎其竟疏未注意後方有無來車即貿然倒
    車，適有丁○○駕駛牌照號碼POE-135號重機車，沿南門路
    由北向南駛來，因戊○○突然倒車，致其煞閃不及，其所駕
    駛之機車右側手把因而撞到TQ-5919號自小客車的右後方（
    TQ-5919號自小客車右後邊上方的右角鈑金因而凹陷），丁○○並因而人車倒地，受有薦椎骨折、右肩挫傷、右手肘擦
    挫傷、右踝挫傷等傷害。戊○○於肇事後向警報案，並於未
    被有偵查權之公務員或機關發覺前，向前來處理之警察自首
    坦承犯行，進而接受裁判。
二、案經丁○○訴由臺南市警察局第二分局報請臺灣臺南地方法
    院檢察署檢察官偵查起訴。
    理  由
一、訊據被告戊○○固不否認有於上開時地駕駛TQ-5919號自小
    客車與告訴人丁○○發生車禍，惟矢口否認其有過失，辯稱
    當時其駕駛TQ-5919號自小客車沿南門路由北向南行駛，而
    於肇事地點要右轉進去自來水公司的騎樓停車，因當時其有
    與乙○○約在那邊談事情，其當時不是要倒車，而且告訴人
    丁○○之薦椎骨折傷害，應只是發炎而已云云。
二、經查：
(1)、被告戊○○因上開車禍致告訴人丁○○受有薦椎骨折、右肩
    挫傷、右手肘擦挫傷、右踝挫傷等傷害，有道路交通事故現
    場圖、道路交通事故調查報告表（一）、（二）、郭綜合醫
    院出具之告訴人丁○○受傷之診斷證明書、病歷資料影本各
    1份、X光片3張（含薦椎骨折之X光片）及警察蒐證之現場照
    片20張附卷可稽。
(2)、證人郭綜合醫院甲○○○○於本院96年3月19日審理時證稱
    ：告訴人丁○○因本件車禍事故，到郭綜合醫院診療，是由
    我負責主治的，他是94年12月24日到急診處診治，94年12月
    26 日由外科門診診治，94年12月28日來門診時，當時他有
    傷口，且尾椎骨疼痛，導致無法站立，我們問診的結果，他
    說他仍會疼痛，我們依據94年12月24日所拍的Ｘ光片，並觀
    察他走路的模式及按壓告訴人述說疼痛的位置，綜合判斷的
    結果，認為他有骨折的情形，他並聲請開立診斷證明書。之
    後他有於95年1月25日回來追蹤Ｘ光片，當時骨折部分已經
    癒合的差不多，但還是會疼痛，後來於95年2月10日回來聲
    請開立甲種診斷證明，準備訴訟，之後就沒有再回來複診了
    。除了尾椎骨骨折外，根據診斷治療紀錄證明，告訴人還有
    右手肘擦挫傷、右肩挫傷、右踝挫傷等傷勢。告訴人之尾椎
    骨雖只是裂縫，但一般也稱為骨折。鈞院提示的尾椎骨Ｘ光
    片，其中正面的Ｘ光片，尾椎骨看不出來有裂縫，要再看側
    面的Ｘ光片，就可以看出來有裂縫，另外我身邊目前就有Ｘ
    光報告（庭呈附卷）。Ｘ光報告放射科打的是正常，但放射
    科之所以記載正常，是因為他們沒有臨床聽診，觀察，一般
    若是骨頭斷掉或是移位，可能看的出來，如果只是微小的裂
    縫，可能就看不出來，一定要配合病人的臨床狀況，經過問
    診、觸診才可以綜合判斷出來，所以醫學上一般最終診斷證
    明書都是由臨床醫師開立，就是這個緣故等語。是依上開證
    人甲○○○○之證言及上開卷附之Ｘ光片與診斷證明書、病
    歷資料影本，足以認為告訴人丁○○除受有右肩挫傷、右手
    肘擦挫傷、右踝挫傷等傷害外，尚受有薦椎骨折之傷害，應
    堪認定。被告辯稱告訴人丁○○薦椎骨折之傷害，應只是發
    炎而已云云，應不足採。
(2)、證人乙○○於本院96年3月19日審理時證稱：94年12月24日
    發生本件車禍時，我有在現場。我當時人在車禍現場的前面
    變電箱旁邊，我車子停在變電箱旁邊，我下車等被告，當他
    到現場，車子要切入停車，此時告訴人從後撞到被告車子後
    車廂右邊的車角，而後告訴人跌倒在地，我看到告訴人跌倒
    ，無法牽車，後來我看到有人幫他扶車，我就沒有過去幫忙
    云云。
(3)、告訴人丁○○於本院受命法官95年7月17日勘驗現場時指稱
    ：事故發生前我沿南門路由北向南行駛於機車道上，因被告
    倒車出來太快了，我發覺時已來不及煞車，且快車道上也有
    車，無法閃避，我機車的右側手把撞到被告車子的右後方，
    且右邊的擋泥板撞到被告車子右後方的保險桿，造成機車飛
    起而於道路上滑行，TQ-5919號自小客車右後邊上方的右角
    鈑金凹陷，是機車把手撞到造成的，機車與汽車撞擊後往右
    邊倒，並且壓住我的右腳，機車是倒在機慢車專用道上，但
    往前約七、八公尺，當時並無被告所稱之乙○○在場，被告
    有幫我將機車立起來，我叫他不能把車移動現場，並且應該
    要報警，之後我父親到達現場後，才將機車移往路旁等語，
    有本院受命法官95年7月17日勘驗時之訊問筆錄及勘驗筆錄
    附卷可稽。其於本院96年3月19日審理時證稱：我沿南門路
    的機車專用道行駛，突然遭被告的汽車（原本停在人行道上
    ）從南門路的人行道快速垂直倒車撞到，他出來時，因路旁
    有輛車子停在旁邊，也擋住我的視線，且當時快車道有車輛
    行經，我因而閃避不及，撞擊後我的機車就往前滑行，導致
    我人、車倒地，我因而受傷骨折等語。
(4)、證人即到現場處理之警員劉明輝於95年4月17日檢察官偵查
    中證稱：告訴人在現場說當時被告在倒車，被告在現場沒有
    說他是在倒車，被告的車子幾乎與南門路垂直等語。並未證
    述當時證人乙○○有在現場，則當時證人乙○○是否有在現
    場並看見車禍發生之情形，顯有可疑。
(5)、查卷附之道路交通事故現場圖及現場照片，車禍發生後，被
    告駕駛之TQ-5919號自小客車頭西尾東垂直停於南門路22號
    前，車尾佔據南門路由北向南之機慢車優先道寬之一半，該
    自小客車後車廂右邊的車角有一處凹陷，經本院受命法官勘
    驗該處凹陷與告訴人丁○○駕駛之POE-135號重機車右側手
    把高度相符，凹陷之大小亦與該機車之手把所能造成之凹陷
    情節相符，有勘驗時所拍之照片3張附卷可稽。又告訴人丁○○駕駛之POE-135號重機車則倒在南門路由北向南之機慢
    車優先道與路邊之界線上，距離被告駕駛之TQ-5919號自小
    客車左方10.3公尺。上開種種情節均顯示與告訴人丁○○所
    述之情節相符。又查被告於警詢及檢察官偵查中皆未提及證
    人乙○○，而其於95年2月14日檢察官偵查中並稱「當天我
    和該屋主（南門路22號自來水公司）約好要看房子，我本來
    要承租該屋，車禍當時屋主未到，我們約定3點半見面」，
    後又改稱「當天是約仲介公司的人要見面，不是屋主，當天
    仲介公司的人也還沒到」（見檢方95年度核交字第78號卷第
    4頁、第5頁），惟其卻於本院準備程序中謂有介紹人乙○○
    可以作證，則乙○○當時是否有在現場，以及是否有看到車
    禍發生之情形，已非無疑。參以證人乙○○上開之證言，若
    乙○○果真如其所稱之其有在現場並看見車禍發生之情形，
    則其既為被告承租房屋之介紹人，其何以不過去和被告打招
    呼並瞭解情況，反而銷聲匿跡，顯與社會生活經驗法則不符
    ，況告訴人丁○○亦稱當時並無被告所稱之乙○○在場。綜
    上所述，證人乙○○顯係事後循於被告之請而出面對被告為
    有利之證言，殊難認其確實有在現場並看見車禍發生之情形
    ，其證言應不足採信。
(6)、按汽車倒車時，應顯示倒車燈光或手勢後，謹慎緩慢後倒，
    並應注意其他車輛及行人，道路交通安全規則第110條第2款
    定有明文。被告於倒車時，自應注意遵守上開規定，且當時
    情形天候晴、日間自然光線、柏油路面乾燥、無缺陷、無障
    礙物、視距良好，有上開道路交通事故調查報告表(一)及現場
    照片可稽，客觀上並無其不能注意之情事。詎被告竟疏未注
    意後方有無來車即貿然從南門路22號前之騎樓下，由西向東
    倒車，適告訴人丁○○駕駛POE-135號重機車，沿南門路由
    北向南駛來，因被告突然倒車，致其煞閃不及，其所駕駛之
    機車右側手把因而撞到被告駕駛之TQ-5 919號自小客車的右
    後方（TQ-5919號自小客車右後邊上方的右角鈑金因而凹陷
    ），告訴人丁○○並因而人車倒地，受有薦椎骨折、右肩挫
    傷、右手肘擦挫傷、右踝挫傷等傷害，被告自難辭其過失之
    責。被告之過失與告訴人丁○○受有上開傷害間，並有相當
    因果關係。本件車禍肇事責任經本院送請臺灣省臺南區車輛
    行車事故鑑定委員會鑑定結果，及送請臺灣省車輛行車事故
    覆議鑑定委員會覆議結果，均與本院上開認定結果相同，有
    臺灣省臺南區車輛行車事故鑑定委員會95年9月13日臺南區
    950 771號鑑定意見書及95年11月27日府覆議字第095010100
    5號函附卷可稽。是被告辯稱當時其駕駛TQ-5919 號自小客
    車沿南門路由北向南行駛，而於肇事地點要右轉進去自來水
    公司的騎樓停車云云，應不足採。又檢察官認告訴人丁○○
    亦疏未注意車前狀況云云，亦與實情不符，自不足採。綜上
    所述，事證明確，被告之犯行洵堪認定。
三、核被告戊○○所為，係犯刑法第284條第1項前段之過失傷害
    罪。被告於肇事後向警報案，並於未被有偵查權之公務員或
    機關發覺前，向前來處理之警察自首坦承犯行，進而接受裁
    判，有警詢筆錄可稽。按行為後法律有變更者，適用行為時
    之法律。但行為後之法律有利於行為人者，適用最有利於行
    為人之法律，刑法第2條第1項定有明文。刑法於94年2月2日
    修正公布，並於95年7月1日生效施行，本件被告犯罪及自首
    均在新刑法施行前，修正前之刑法第62條規定「對於未發覺
    之罪自首而受裁判者，減輕其刑。但有特別規定者，依其規
    定。」，採必減制；新刑法第62條規定「對於未發覺之罪自
    首而受裁判者，得減輕其刑。但有特別規定者，依其規定。
    」，採得減制。二者相比，以修正前之刑法第62條前段規定
    對被告較為有利，依刑法第2條第1項前段規定，自應適用修
    正前之刑法第62條前段規定，減輕其刑。審酌被告之品行、
    生活狀況小康、智識教育程度為大學畢業並任補習班之教師
    、所生之危害、其應負本件車禍之肇事責任，以及被告事後
    尚未與告訴人成立民事和解，復一再飾辭卸責等一切情狀，
    爰量處如主文所示之刑，並諭知易科罰金之折算標準，以示
    懲儆。被告犯罪在新刑法施行之前，修正前之刑法第41條第
    1項前段原規定：「犯最重本刑為5年以下有期徒刑以下之刑
    之罪，而受6個月以下有期徒刑或拘役之宣告，因身體、教
    育、職業、家庭之關係或其他正當事由，執行顯有困難者，
    得以1元以上3元以下折算1日，易科罰金」，上開易科罰金
    之折算標準，依修正前罰金罰鍰提高標準條例第2條前段之
    規定（因刑法有關易科罰金、易服勞役折算標準已提高，故
    該條例於95年5月17日以總統華總一義字第09500069791號令
    修正公布予以刪除第2條條文，並自95年7月1日施行），就
    其原定數額提高為1百倍折算1日，依舊刑法第41條易科罰金
    之折算標準，原均應以銀元300元折算1日，即以新臺幣900
    元折算為1日；惟新刑法第41條第1項前段已修正為：「犯最
    重本刑為5年以下之刑之罪者，而受6個月以下有期徒刑或拘
    役之宣告者，得以新臺幣1千元、2千元或3千元折算1日，易
    科罰金」。經依新刑法第2條第1項規定比較修正前後之易科
    罰金折算標準，以舊法較有利於被告，自應適用修正前刑法
    第41條第1項前段規定為易科罰金之折算標準。又查被告行
    為後，刑法施行法增訂第1條之1，於95年6月14日經總統公
    布，並自同年7月1日起施行，該條規定：「中華民國94 年1
    月7日刑法修正施行後，刑法分則編所定罰金之貨幣單位為
    新臺幣。94年1月7日刑法修正時，刑法分則編未修正之條文
    定有罰金者，自94年月7日刑法修正施行後，就其所定數額
    提高為30倍。但72年6月26日至94年1月7日新增或修正之條
    文，就其所定數額提高為3倍」。本件被告所犯之罪，依增
    訂刑法施行法第1條之1之規定，其罰金以新臺幣為單位，數
    額應提高30倍，此與修正前之罰金以銀元為單位，對被告而
    言，並無不利。刑法施行法第1條之1係取代罰金罰鍰提高標
    準條例部分條文，與罰金罰鍰提高標準條例（包括修正前罰
    金罰鍰提高標準條例第2條前段之規定）之罰金額度相同，
    既不發生有利或不利問題，只是將貨幣單位由銀元改為新臺
    幣，並非法律變更刑度之條文，自應逕予適用刑法施行法第
    1 條之1，併此敘明。
據上論斷，應依刑事訴訟法第299條第1項前段，刑法第2條第1項
前段、第284條第1項前段，修正前刑法第41條第1項前段、第62
條前段，刑法施行法第1條之1，判決如主文。
本案經檢察官丙○○到庭執行職務
中　　華　　民　　國　　96　　年　　4　　月　   2 　　日
　　　　 　　　  交通法庭審判長法　官　陳顯榮
                               法　官　鍾邦久
                               法　官　林勝利
以上正本證明與原本無異。
如不服本判決，應於判決送達後10日內，向本院提出上訴狀。
　　　　　　　　　　　　　　 　書記官　陳金堂
中　　華　　民　　國　　96　　年　　4　　月　   2 　　日
附錄本案論罪科刑法條全文：
中華民國刑法第284條
因過失傷害人者，處6月以下有期徒刑、拘役或5百元以下罰金，
致重傷者，處1年以下有期徒刑、拘役或5百元以下罰金。
從事業務之人，因業務上之過失傷害人者，處1年以下有期徒刑
、拘役或1千元以下罰金，致重傷者，處3年以下有期徒刑、拘
役或2千元以下罰金。
